臺灣高等法院刑事判決
108年度上易字第2129號
上  訴  人  臺灣新竹地方檢察署檢察官                    被      告  林世璋    男  00歲(民國00年0月00日生)


上列上訴人因被告妨害名譽案件，不服臺灣新竹地方法院107年
度易字第631號，中華民國108年5月16日第一審判決（起訴案號
：臺灣新竹地方檢察署107年度偵字第3205號），提起上訴，本
院判決如下：
    主  文
上訴駁回。
    理  由
一、審理範圍
    原審經審理後，就被告林世璋被訴傷害罪部分，量處有期徒
     刑徒刑4月，如易科罰金，以新臺幣（下同）1,000元折算1
    日，就被訴公然侮辱罪部分，判決無罪，被告收受前開判決
    後提起上訴，惟未敘述上訴理由，經原審裁定定期命補正，
    逾期未補正，業經原審駁回被告之上訴確定，檢察官則就上
    開判決無罪部分提起上訴，是本院之審理範圍，僅限於原審
    判決諭知無罪部分即被告被訴公然侮辱罪部分，先予敘明。
     
二、公訴意旨略以：被告於民國106年11月26日12時50分許，在
    新竹市○區○○路00號騎樓處，基於公然侮辱之犯意，對告訴
    人韋佳慧辱罵稱「他媽的、幹你娘、惹到我就不行」等語，
    足以貶損告訴人在社會上之評價。因認被告涉犯刑法第309
    條第1項之公然侮辱罪嫌等語。
三、按犯罪事實應依證據認定之，無證據不得認定犯罪事實；不
    能證明被告犯罪者，應諭知無罪之判決，刑事訴訟法第154
    條第2項、第301條第1項分別定有明文。又刑事訴訟法上所
    謂認定事實之證據，係指足以認定被告確有犯罪行為之積極
    證據而言，該項證據自須適合於被告犯罪事實之認定，始得
    採為斷罪資料；事實之認定應憑證據，如未發現相當證據，
    或證據不足以證明，自不能以推測或擬制之方法，以為裁判
    之基礎。再認定犯罪事實所憑之證據，雖不以直接證據為限
    ，間接證據亦包括在內，然而無論其為直接或間接證據，其
    為訴訟上之證明，須於通常一般之人均不致有所懷疑，而得
    確信其為真實之程度者，始得據為有罪之認定，倘其證明尚
    未達到此一程度，而有合理之懷疑存在，致使無從形成有罪
    之確信，即不得遽為不利被告之認定（最高法院76年台上字
    第4986號判例意旨參照）。
四、公訴意旨認被告涉有公然侮辱罪嫌，係以：1.被告於警詢及
    偵查中之供述、2.告訴人於警詢及偵查中之指述，為主要論
    據。
五、訊據被告固坦承與告訴人發生爭執，惟堅決否認有何公然侮
    辱犯行，辯稱：伊沒有講「他媽的、幹你娘、惹到我就不行
    」這些話等語。經查，告訴人於警詢、偵查及原審固指稱被
    告有辱罵「他媽的、幹你娘、惹到我就不行」等語（見偵查
    卷第7頁反面至8頁、9頁反面、30頁反面、原審卷第77至78
    頁），惟為被告所否認，告訴人亦自承案發過程並未經錄音
    錄影，且本案亦無目擊證人佐其所指，自無從僅憑告訴人之
    單一指訴，遽為不利被告之認定。是檢察官之舉證仍不足以
    形成被告有罪之確信而尚有合理之可疑，自屬不能證明被告
    犯罪，應為無罪之諭知。
六、駁回上訴之理由：
(一)原審審酌卷存證據資料，認被告是否成立公然侮辱犯行，並
    未致通常一般之人均不致有所懷疑，而得確信其為真實之程
    度，屬不能證明被告犯罪，而為被告無罪之諭知，經核並無
    違誤。 
(二)檢察官上訴意旨略以：告訴人分別於警詢、偵查中均指訴被
    告於起訴書所載時、地徒手拉其衣領、毆打其後腦勺並辱罵
    「他媽的，幹你娘，惹到我就不行」等語一致在卷，嗣於原
    審審理中具結作證，擔保其證言之真實性，並接受被告之對
    質詰問，尚難認有何瑕疵可指。且由告訴人證述被告傷害之
    過程以觀，告訴人並無虛構、誣告被告之情，此部分應可做
    為被告公然侮辱之補強證據。原審判處被告被訴公然侮辱部
    分無罪，尚與經驗法則與論理法則有違；又告訴人分別於警
    詢、偵查、原審指訴、證述被告於起訴書所載時、地徒手拉
    其衣領、毆打其後腦勺並辱罵「他媽的，幹你娘，惹到我就
    不行」等語一致在卷，是被告之行為構成傷害及公然侮辱二
    罪，然因被告之行為是在一短暫衝突中所觸犯，客觀舉止本
    質上俱係出於單一行為決意，復係於同一時、空密接實施，
    自應論以一行為，構成想像競合犯，從一重論處，公訴人並
    已於107年8月15日原審準備程序中更正，則縱原審認被告被
    訴公然侮辱部分證據不足，應不另為無罪之諭知，原審另為
    無罪判決，非無違誤。綜上所述，原審判決認事用法尚嫌未
    洽，請將原判決撤銷，更為適當合法之判決等語。
(三)然查：告訴人雖於警詢、偵查中均一致指訴被告涉犯公然侮
    辱犯行，並於原審具結作證，然告訴人前後陳述是否相符等
    情，僅足作為判斷告訴人陳述是否有瑕疵之參考，仍屬告訴
    人陳述之範疇，尚不足資為其所述犯罪事實之補強證據，本
    案除告訴人個人之指證外，並無其他錄影、錄音或現場目擊
    證人等事證可資印證，尚難逕以其指訴，遽令被告擔負公然
    侮辱罪責，是於缺乏其他積極事證為佐之情形下，仍無足為
    不利被告之認定，檢察官執前詞上訴，又無其他積極事證為
    憑，並非有據；另本案起訴書載明「被告所犯上開2罪間，
    犯意各別、行為互殊，請予分論併罰」，而起訴書事實欄就
    傷害及公然侮辱行為之記載，亦截然可分，顯係認傷害與公
    然侮辱行為之間，屬可分之數行為，行為不同，罪名互異，
    並以數罪起訴，原審審理後以難認有想像競合之裁判上一罪
    關係，而在其主文中就公然侮辱部分為無罪之諭知，核無違
    誤。檢察官上訴意旨指摘原審另為無罪判決為不當，難認有
    據。
(四)綜上，檢察官執前詞上訴指摘原判決無罪部分不當，難認有
    理由，應予駁回。 
據上論斷，應依刑事訴訟法第368條，判決如主文。 
本案經檢察官蔡宜臻提起公訴，檢察官侯少卿提起上訴，檢察官
吳慧蘭到庭執行職務。
中　　華　　民　　國　　108 　年　　12　　月　　31　　日
                  刑事第十八庭  審判長法  官  吳炳桂
                                      法  官  何俏美
                                      法  官  葉乃瑋 
以上正本證明與原本無異。
不得上訴。
                                      書記官  程欣怡
中　　華　　民　　國　　108 　年　　12　　月　　31　　日